【裁判字號】    97,重訴,586
【裁判日期】    981030
【裁判案由】    拆屋還地等
【裁判全文】
臺灣臺北地方法院民事判決             97年度重訴字第586號
原      告  臺灣臺北看守所
法定代理人  酉○○
訴訟代理人  丙○○
            子○○
            戌○○
被      告  辛○○
            戊○○○
            庚○○
            己○○
            地○○
            天○○
            未○○
            亥○○
            乙○○
            甲○○
            壬○○
            丑○○
            午○○
            癸○○
            丁○○
            卯○○
            巳○○
被      告  社團法人臺北市大安區華光社區發展協會
法定代理人  寅○○
上列當事人間請求拆屋還地等事件，本院於民國98年9 月30日言
詞辯論終結，判決如下：
    主  文
原告之訴及假執行之聲請均駁回。
訴訟費用由原告負擔。
    事  實  及  理  由
壹、程序部分：
一、按當事人喪失訴訟能力或法定代理人死亡或其代理權消滅者
    ，訴訟程序在有法定代理人或取得訴訟能力之本人，承受其
    訴訟以前當然停止，民事訴訟法第170 條定有明文。又該條
    所定之承受訴訟人，於得為承受時，應即為承受之聲明，同
    法第175 條第1 項亦規定甚詳。本件原告法定代理人原為李
    孟冬，嗣於審理中變更為酉○○，並聲明承受訴訟，有法務
    部民國98年7 月10日法令字第0981302652號函影本在卷可佐
    ，經核與前開規定相符，堪認其聲明承受訴訟，即屬適法。
二、次按訴訟代理人應委任律師為之。但經審判長許可者，亦得
    委任非律師為訴訟代理人。前項之許可，審判長得隨時以裁
    定撤銷之，並應送達於為訴訟委任之人。非律師為訴訟代理
    人之許可準則，由司法院定之，民事訴訟法第68條定有明文
    。本件原告固委任臺灣高等法院檢察署檢查事務官申○○為
    訴訟代理人，惟其對於民事訴訟事件程序之進行，並非熟稔
    【如：就原告應負擔舉證責任之事實，請求本院發函警方訪
    查（見本院98年3 月25日言詞辯論筆錄）；原告未經本院命
    令補正，卻能直接提出多位證人或被告戶籍謄本；逕以原告
    國家機關名義，直接發函內政部函調本件訴訟有關資料，且
    將本院列為其發文之副知機關（見本院卷三98年4 月14日原
    告所發函文）、本院依其聲請於98年5 月12日傳訊證人辰○
    ，卻未先行預納證人旅費（訊問完畢亦不願繳納證人旅費，
    經書記官洽請原告後，始於同年月21日完納）】，已有礙本
    院實施集中審理，不適擔任訴訟代理人。本院爰於98年5 月
    12日言詞辯論期日，禁止其於本件訴訟之代理，並在庭期通
    知送達證書註記禁止代理之事送達原告，先予敘明。
三、本件被告經合法通知，均未於言詞辯論期日到場，核無民事
    訴訟法第386 條各款所列情形，爰依原告聲請，由其一造辯
    論而為判決。
四、再按訴狀送達後，原告不得將原訴變更或追加他訴。但請求
    之基礎事實同一者，不在此限。民事訴訟法第255 條第1 項
    第2 款定有明文。另按所謂請求之基礎事實同一，係指變更
    或追加之訴與原訴之主要爭點有其共同性，各請求利益之主
    張在社會生活上可認為同一或關連，而就原請求之訴訟及證
    據資料，於審理繼續進行在相當程度範圍內具有同一性或一
    體性，得期待於後請求之審理予以利用，俾先後兩請求在同
    一程序得加以解決，避免重複審理，進而為統一解決紛爭者
    即屬之。最高法院著有90年度台抗字第2 號裁判要旨可資參
    照。本件原告起訴主張被告辛○○、戊○○○、庚○○、己
    ○○、地○○、天○○、未○○、亥○○、乙○○、甲○○
    、壬○○、丑○○、午○○、癸○○、丁○○、卯○○、巳
    ○○等人（下稱辛○○等17人），以臺北市大安區○○○路
    170 巷2 號房屋（下稱系爭房屋）占用坐落土地（下稱系爭
    土地；與系爭房屋合稱系爭房地），訴請上開被告遷出系爭
    房地。嗣於審理中復主張被告社團法人臺北市大安區華光社
    區發展協會（下稱華光協會）亦以系爭房屋占用系爭土地，
    而追加訴請華光協會遷出系爭房地。查原告起訴請求與追加
    請求之基礎事實均係以系爭房屋占用系爭土地，經核尚屬同
    一。揆諸前開說明，堪認原告所為上開訴之追加，與法相符
    ，應予准許。
貳、實體部分：
一、原告主張：系爭土地為中華民國所有，原告為管理機關。詎
    辛○○等17人，以在系爭房屋設籍方式；華光協會以在系爭
    房屋設置辦公處所方式無權占用系爭土地，自屬侵害原告之
    所有權。原告即得本於物上請求權，請求被告遷出系爭房地
    。爰依民法第767 條所有權法律關係。聲明：（一）被告應
    遷出系爭房地。（二）願供擔保，請准宣告假執行。
二、被告均未於言詞辯論期日到場，亦未提出書狀作何聲明或陳
    述。
三、按民事訴訟如係由原告主張權利者，應先由原告負擔舉證之
    責，若原告先不能舉證，以證實自己主張之事實為真實，則
    被告就其抗辯事實即令不能舉證，或其所舉證據尚有疵累，
    亦應駁回原告之請求。最高法院著有17年上字第917 號判例
    可供參照。是原告主張被告無權占用系爭土地，除應舉證證
    明其為系爭土地所有權人之事實外，尚應舉證證明被告占用
    系爭土地之事實。
四、本件原告主張辛○○等17人無權占用系爭土地，無非係以彼
    等在系爭房屋設籍為憑。惟查，戶籍上之登記僅係行政上之
    管理，無法逕認有實際占用之情。可徵原告執辛○○等17人
    在系爭房屋設籍之事實推認彼等無權占用系爭土地云云，尚
    嫌速斷，無從遽信。此外，原告復未提出其他證據資料證明
    辛○○等17人確有占用系爭土地之事實，則依舉證責任分配
    之法則，本院就此部分無由為有利於原告之認定。又原告另
    主張華光協會在系爭房屋設置辦公處所，占用系爭土地云云
    ，固提出照片4 幀（華光協會招牌、遷徙通知、辦公桌椅；
    見本院卷三原告98年5 月1 日請求調查證據狀七、本院卷四
    原告98年5 月9 日更正應受判決事項之聲明二狀）為佐。惟
    查，華光協會法人登記事務地址係臺北市大安區○○○路16
    8 之8 號乙節，有原告提出之法人登記謄本在卷可參（見本
    院卷五原告98年9 月10日民事陳報狀）。已徵華光協會並未
    在系爭房屋設址。復參酌華光協會嗣後亦未有遷移設址之變
    更登記可查。益徵華光協會應係設址臺北市大安區○○○路
    168 之8 號。至原告雖提出上開照片為証。然查，上開照片
    其中2 幀內容係辦公桌椅，並無法遽認係華光協會之辦公桌
    椅（系爭房屋設置有臨水宮，亦有可能係屬宮內辦公桌椅）
    ；上開照片另外2 幀內容係「大安區華光社區發展協會」招
    牌、遷移圖，亦無法遽認確係華光協會所設置（華光協會並
    無遷移登記之前提下，原告並無法證明上開招牌、遷移圖係
    由合法代表華光協會之人設置，或該協會會務確已遷至系爭
    房屋辦理之事實）。則本院尚難僅憑上開照片即認原告此部
    分主張為真實。此外，原告復未提出其他證據資料證明華光
    協會確有占用系爭土地之事實。則依舉證責任分配之法則，
    本院就此部分同無法為有利於原告之認定。
五、綜上，原告基於民法第767 條所有權法律關係，訴請被告應
    遷出系爭房地，為無理由，不應准許。又原告之訴既經駁回
    ，其假執行之聲請亦失所附麗，應併予駁回。
七、本件事證已臻明確，兩造其餘之攻擊防禦方法及所提之證據
    ，經審酌後認均無礙判決之結果，爰不予一一論述。
八、據上論結，原告之訴為無理由，依民事訴訟法第78條，判決
    如主文。
中    華    民    國    98    年    10    月    30    日
                  民事第二庭  法  官  黃呈熹
以上正本係照原本作成
如對本判決上訴，須於判決送達後20日內向本院提出上訴狀
中    華    民    國    98    年    10    月    30    日
                                書記官  傅美蓮


司法院資訊處製作；財團法人民間司法改革基金會備份。
